臺灣高等法院高雄分院刑事判決　　　　　　　　　九十二年度上訴字第二八七號
　　上　訴　人　台灣高雄地方法院檢察署檢察官
　　被　　　告　甲○○
　　　　　　　　乙○○
　　共　　　同
　　指定辯護人　丙○○律師
右上訴人因被告等違反毒品危害防制條例等案件，不服臺灣高雄地方法院九十二年度
重訴字第七號中華民國九十二年九月二十四日第一審判決（起訴案號：臺灣高雄地方
法院檢察署九十一年度偵字第二四九六九號），提起上訴，本院判決如左：
      主  文
原判決關於乙○○部分撤銷。
乙○○共同運輸第二級毒品，處有期徒刑捌年。扣案第二級毒品陸小包（驗後毛重肆
仟參佰零參點貳柒公克）沒收銷燬之；上開毒品塑膠外包裝拾貳個、黑藍色相間之行
李袋壹個均沒收。上開行李袋壹個如不能沒收時，應追徵其價額或以財產抵償之。
其他上訴駁回。
     事  實
一、乙○○因經由從事婚姻媒介為業戴日原之介紹，而與大陸地區女子結婚，因而認
    識戴日原及張清高，戴日原亦因與大陸地區女子結婚而認識住居於大陸地區之劉
    三清；甲○○係啞吧，且亦係因戴日原、劉三清之介紹，而與大陸地區之女子假
    結婚。緣張清高、戴日原、余愛清（余愛清亦係大陸地區之女子，以上三人均分
    別另案由臺灣高雄地方法院檢察署檢察官偵辦或通緝中）、劉三清、蘇國晏等共
    同謀議，利用與大陸地區女子結婚之男子前往大陸地區探親、遊玩之機會，自大
    陸地區以搭乘飛機運輸夾帶之方式走私第二級毒品甲基安非他命入境，張清高等
    人認乙○○、甲○○等二人得以探親之名義前往大陸地區，甲○○係啞吧，知識
    程度不高，可作為利用掩護之工具，於徵得乙○○、甲○○之同意後前往大陸地
    區（此時尚不知情要走私毒品），張清高、余愛清等即將購買機票費用交給戴日
    原，張清高並偕同戴日原於民國（下同）九十一年十一月六日某時，共同前往在
    台中市某不詳旅行社為乙○○、甲○○購得往返之機票，余愛清於九十一年十一
    月七日上午十一時許，以電話告知乙○○搭機時間係十一月八日下午一點三十分
    ，要求乙○○於當日上午九時前往台中市尹士大樓附近公園等候。於搭機出發前
    往大陸之日上午，戴日原依張清高之指示前往台中市○○路某超商找甲○○，以
    機車把甲○○帶到余愛清在台中市○○路住處，將機票及甲○○交給乙○○，並
    分別交付新台幣（下同）二千元及一千元給乙○○及甲○○，交待乙○○將甲○
    ○帶到大陸，乙○○遂偕甲○○於九十一年十一月八日搭乘中華航空公司之班機
    經香港後，轉搭中國東方航空公司之班機前往大陸福建省寧德市，投宿於張清高
    所指示之大陸籍人士劉三清之住處；同年十一月九日，劉三清依張清高之指示，
    在其住處將其所有裝有第二級毒品供運輸毒品用之行李袋一個（內以燕麥片包裝
    掩飾之安非他命六包，計毛重四千三百零四公克）交予乙○○，指示乙○○返抵
    台灣後，將行李袋內六包物品轉交予戴日原、余愛清，並告以如闖關成功，再與
    戴日原商討報酬若干。乙○○依劉三清告知「如闖關成功將給予報酬」等語，足
    以得知行李袋內放置有管制進口之違禁物，詎仍本私運管制物品進口及運輸第二
    級毒品之不確定犯意，與劉三清、張清高、戴日原、余愛清等基於共同之犯意聯
    絡，代為夾帶運輸走私返台，嗣於同年十一月十日晚上九時二十五分許，乙○○
    與不知內情之甲○○搭乘中華航空編號ＣＩ六四二號班機返抵桃園中正國際機場
    欲行入境時，在查驗護照處遭航空警察局（下稱航警局）人員攔查，並會同台北
    關稅局海關人員在乙○○以甲○○之名義託運之黑藍色相間之行李袋內查獲並扣
    得六包甲基安非他命（驗後毛重四千三百零三點二七公克）及塑膠外包裝十二個
    （運輸毒品用之行李袋未扣案）。
二、案經行政院海岸巡防署高雄市機動查緝隊及高雄縣警察局鳳山分局移送台灣高雄
    地方法院檢察署檢察官偵查起訴。
        理    由
壹、被告乙○○撤銷改判部分：
一、訊據被告乙○○對於右揭受劉三清、張清高之託，自大陸地區攜帶以燕麥片包裝
    之安非他命六包由桃園中正國際機場入境時為警查獲之事實，固供認不諱，惟矢
    口否認有私運管制物品入境及運輸毒品之犯行，辯稱：伊去大陸是要去探視老婆
    ，戴日原免費提供機票係因為戴日原為伊攜帶三張台胞證去大陸，伊不知劉三清
    、張清高所交付之物品係毒品云云。
二、經查：
  (一)被告乙○○於九十一年十一月十日晚上九時二十五分許，與同案被告甲○○搭乘
    中華航空編號ＣＩ六四二號班機返抵桃園中正國際機場入境，經台北關稅局海關
    人員檢查時，在甲○○名義託運之藍黑色行李袋內發現有六包白色晶體（以大陸
    產製燕麥片包裝袋為外包裝，內部藏放以夾鏈袋內包裝、驗前毛重計四千三百零
    四公克）之事實，除經被告乙○○坦承在卷外，並經證人塗春發（即台北關稅局
    海關人員）於原審審理時證述在卷（見原審卷第三四五頁），復有台北關稅局扣
    押貨物、運輸工具收據、搜索筆錄及查獲相片九幀可資佐證（見鳳警刑移字第二
    五六一號卷第十七頁、第二十頁、第二十一頁）；且經警將查獲之上開六包晶體
    採樣送鑑定結果，認定係第二級毒品甲基安非他命，亦有內政部警政署刑事警察
    局九十一年十一月二十九日刑鑑字第０九一０三一二三八七號鑑定通知書在卷可
    按（見偵查卷第三十六頁至第三十八頁），被告乙○○此部分自白與事實相符，
    堪以認定。
  (二)被告乙○○於檢察官偵查中供稱：劉三清有告訴我們，如闖關成功，回來張清高
    還會與我們算；是張清高告訴劉三清，劉三清再告訴我的，他說如能闖關成功，
    回來他會再與阿元（指戴日原）商量，看要給我多少等語（見偵查卷第七頁）；
    其於警訊中亦供稱：如成功，事後將會給我一些酬勞，我是貪這便宜而受「阿元
    」利用等語（見同上警卷第五頁）。按攜帶入境之物品如非係政府管制進口之物
    品，何須以闖關之方式為之，被告乙○○雖係國民小學畢業，惟其前此已先後二
    次前往澳門，一次前往大陸地區，此經其於本院審理及檢察官偵查中陳明在卷，
    被告乙○○既有多次出入境之經驗，且依其上開自白內容觀之，被告乙○○於攜
    帶系爭六包安非他命入境前，即已知悉係政府管制進口之違禁物無訛。次應審究
    者，被告乙○○於返台前是否知悉所夾帶走私入境之六包物品係第二級毒品而仍
    蓄意為之，抑或係本於不違背其本意之間接故意而為之。被告乙○○雖自警訊伊
    始雖均否認知悉劉三清所交付者係毒品。依證人塗春發於原審法院審理時證稱：
    「（問：查獲那六包燕麥片包裝的袋子有無再用東西整個包起來？）外觀就直接
    用塑膠袋包裝，並沒有用其他紙盒包起來，燕麥片的包裝很完整，上面都印有燕
    麥的商標，當時看不出有拆過再包起來的樣子；與一般餅乾包裝相同，不是夾鏈
    袋包裝，是密封式的」等語（見原審卷第三五四頁），所證核與前揭查獲時拍攝
    之照片相符；因此，如未參與包裝毒品或未被告知其內裝有安非他命，一般人單
    就外包裝觀之，確實無法得知燕麥包裝袋內之物品係安非他命，卷內亦無證據足
    以證明被告乙○○有參與包裝毒品或劉三清有告知被告乙○○包裝袋內係安非他
    命之情事。惟被告乙○○於檢察官聲請原審法院裁定准予羈押及事後於原審調查
    審理時，先後供稱：「我有問劉三清是什麼東西，他叫我不要問」、「機票錢都
    是戴日原跟余愛清付的」、「機票是戴日原交給我，他另外給我二千元，給甲○
    ○一千元」、「與劉三清會合後，我和甲○○就住在劉三清家看電視，都沒有外
    出」，等語（見原審聲羈卷第十頁、原審卷第十八頁第一行、第一五０、一五一
    頁）；其於警訊供稱：與劉某會合後，劉某要我與甲○○在劉三清住處休息，不
    能外出，劉三清表示要外出辦事，至十一月九日十時許，劉三清就帶回被查獲內
    裝安非他命之大陸麥片回來，並順便帶回一個藍色行李帶，將內裝安非他命之大
    陸麥片及正常之麥片、甲○○褲子放置於藍色行李袋等語（見警卷第五頁），足
    徵被告乙○○此次前往大陸，含搭機、乘車等在途期間，短短二天多，並無其他
    目的，唯一之目的可以說是受託前往大陸地區為張清高自大陸地區帶東西返台；
    再者，依被告乙○○上開所述，劉三清係在被告乙○○面前，將裝有安非他命之
    燕麥包放入行李袋內，被告乙○○亦目睹其事，並予以質問，劉三清復告以不要
    問等語，佐以包裝毒品之燕麥包果係燕麥，在客觀上亦無藉闖關之方式攜回，戴
    日原等亦無須支付萬餘元來回機票費用並提供食宿，並約定如闖關成功會再給予
    報酬，且自大陸等地以夾帶方式運輸安非他命返台屢經破獲之事亦頻頻為報章、
    電視等媒體所披露，被告乙○○自無不知之理，因此被告乙○○有私運管制物品
    及運輸第二級毒品安非他命間接故意，亦堪認定。被告乙○○辯稱全然不知情云
    云，應係避重就輕之詞，不足採信，被告乙○○雖無施用毒品之前科記錄，於查
    獲時經採尿送驗結果，亦無毒品反應，於海關人打開行李袋檢出毒品前，神色無
    異常等，均不足採為其有利之認定。
  (三)證人黃文廷（即海岸巡防署人員）於原審審理時證稱：經監聽蘇國晏、余愛清、
    張清高、戴日原之電話通信，發現他們之作案手法為由戴日原、余愛清仲介安排
    有意與大陸女子結婚之台灣男子到大陸辦理結婚手續，或招待已與大陸女子辦理
    結婚之台灣男子免費旅遊之方式，提供機票，由張清高或劉三清在大陸負責接機
    招待，待台灣男子要回台時，再將毒品夾藏在行李中從中正機場入境；九十一年
    十一月五日戴日原打電話向張清高表示「蘇國晏所交待食品包裝袋之印製，經訪
    價結果須要大量製造而不能買少量，目前來不及印製」，研判他們有計劃在大陸
    成立工廠，將毒品置於食品包裝袋內，偽裝成當地之食品或土產，再置放於空運
    行李中，企圖藉以躲開海關之檢查，且在同年十一月六日經過監聽，發現戴日原
    、余愛清有幫被告二人買台北至香港再至福州之來回機票，且於同年十一月八日
    出境，故伊請入出境管理局對被告二人進行入境管制，同年十一月十日晚上九時
    五十分許於中正機場從被告甲○○託運之藍黑色行李袋內查獲本件毒品等語，並
    有所提出之監聽譯文在卷可憑（見原審卷第三十九頁至第四十一頁、第七十二頁
    至七十三頁）。再參酌針對余愛清、張清高使用之行動電話（余愛清使用之行動
    電話號碼為0000000000號、張清高使用之行動電話號碼為00000
    0000號）自九十一年九月十一日起至同年十一月十日止之監聽紀錄中，除被
    告乙○○曾於九十一年十一月五日晚上九時二十七分打電話予戴日原詢問「台胞
    證拿了沒？」，戴日原答稱「你拿那些幹嘛，機票買好我會跟你說」等語外，余
    愛清亦於同年月七日上午十一時三十二分向被告乙○○電話告知「你明天下午一
    點半的飛機，你早上九點鐘來我這裡，在尹士大樓那裡的公園，機票我今天買好
    了，台胞證都拿來了」等語，被告乙○○在同年月八日上午八時三十三分向余愛
    清電話告知要提早去機場，余愛清於同年月八日上午九時十四分向乙○○電話告
    知「坐車到第一航站，你回來就直接坐到台中，我不去台北接你，一點半的飛機
    」等語，被告乙○○於同年月十日晚上九時十二分向余愛清告知「我們到機場了
    ，我會去坐車，我再和你連絡，到台中中山醫院會再打電話給你」等語，有監聽
    譯文在卷（見原審卷第七十四頁、第七十七頁、第七十九頁、第八十頁）等情觀
    之，被告乙○○就前開犯行與張清高、余愛清、蘇國晏、戴日原間有共犯關係，
    亦堪認定。
    綜上所述，被告乙○○所辯不足採信，其犯行已堪認定。
三、查甲基安非他命係毒品危害防制條例第二條第二項第二款所稱之第二級毒品，亦
    係行政院依據懲治走私條例第二條第四項公告之「懲治走私條例公告管制物品項
    目及其數額」甲項第四款所列之管制進出口物品。又自大陸地區私運物品進入台
    灣地區者，以私運物品進口論，懲治走私條例第十二條定有明文。核被告乙○○
    所為，係犯毒品危害防制條例第四條第二項之運輸第二級毒品罪及懲治走私條例
    第十二條、第二條第一項之準私運管制物品進口罪。被告乙○○就上開犯行與張
    清高、余愛清、蘇國晏、戴日原彼此間有犯意之聯絡及行為之分擔，均為共同正
    犯。被告乙○○所犯運輸第二級毒品及準私運管制物品進口罪，係一行為觸犯二
    罪名之想像競合犯，應依刑法第五十五條之規定，從較重之運輸第二級毒品罪處
    斷。被告乙○○及張清高等利用不知情之甲○○（詳如後述）之名義託運行李袋
    夾帶毒品安非他命，為間接正犯。
四、原審認被告乙○○部分犯罪不能證明，而為無罪之判決，尚有未洽，檢察官執此
    聲明上訴，指摘原判決此部分不當，為有理由，自應由本院將原判決關於此部分
    撤銷改判。爰審酌被告乙○○在整個犯罪過程係居於被利用之關係，並非主謀，
    運輸毒品之數量，暨所運送之第二級毒品尚未流入社會即為警查獲，對社會治安
    所為造成之影響尚非嚴重，教育程度係國小畢業，犯後態度等一切情狀，量處有
    期徒刑八年，扣案之白色晶體六包係安非他命，於查獲時經以電子磅砰過磅結果
    ，毛重係四千三百零四公克（見警卷第十七頁），送驗結果耗損０．七三公克（
    見偵查卷第三十七頁），因此驗後毛重四千三百零三點二七公克之安非他命，應
    依毒品危害防制條例第十八條第一項規定諭知沒收銷燬之；上開毒品之外包裝十
    二個（每小包二個）係供運輸毒品之用，且係共犯蘇國晏等所有；未扣案黑藍色
    相間之行李袋一個係共犯劉三清所有供運輸毒品所用之物，爰依同條例第十九條
    第一項規定併宣告沒收，未扣案之上開行李袋如不能沒收時，應追徵其價額或以
    財產抵償之。至送鑑定時已耗損之安非他命０、七三公克既已減失，自無庸再宣
    告沒收，附此敘明。
貳、被告甲○○駁回上訴部分：
一、公訴意旨另以：甲○○明知安非他命係第二級毒品及我國管制進出口物品，竟共
    同基於運輸毒品之犯意聯絡，於九十一年十一月間，受張清高、戴日原、余愛清
    之委託，同意由戴日原、余愛清支付機票、旅費及事後給予報酬之代價，替張清
    高、戴日原、余愛清運輸毒品入台灣，同年十一月八日甲○○抵達大陸福建省寧
    德市後，住進張清高所指示之大陸籍人士劉三清之住處，並以電話與張清高聯絡
    ，同年十一月九日，劉三清受張清高之委託，在其住處將裝有毒品之行李袋一個
    （內藏麥片包掩飾之安非他命，共重約四千三百公克）交予甲○○，並約定返抵
    台灣後將該毒品轉交予戴日原、余愛清。同年十一月十日晚上九時二十五分許，
    甲○○搭乘中華航空班機返抵桃園中正國際機場欲闖關入境時，經調查人員會同
    海關當場查獲並扣得六包安非他命，因認被告甲○○亦涉有毒品危害防制條例第
    四條第二項運輸第二級毒品罪及懲治走私條例第二條第一項私運管制物品進口罪
    嫌。
二、按犯罪事實應依證據認定之，無證據不得認定犯罪事實；又不能證明被告犯罪者
    ，應諭知無罪之判決，刑事訴訟法第一百五十四條第二項、第三百零一條第一項
    分別定有明文。認定犯罪事實所憑之證據，雖不以直接證據為限，間接證據亦包
    括在內，然無論直接證據或間接證據，其為訴訟上之證明，須於通常一般之人均
    不致有所懷疑，而得確信其為真實之程度者，始得據為有罪之認定；又事實之認
    定，應憑證據，如未能發現相當證據，或證據不足以證明，自不能以推測或擬制
    之方法，為裁判基礎，此有最高法院四十年台上字第八六號、四十年台上字第八
    六號、七十六年台上字第四九八六號判例可資參照。
三、本件公訴人認被告甲○○亦涉有運輸第二級毒品及私運管制物品進口之罪嫌，係
    以被告甲○○於九十一年十一月十日晚上九時二十五分許在桃園中正國際機場入
    境時，為警在以被告甲○○名義託運之藍黑色行李袋內查獲六包藏於大陸製燕麥
    片包裝袋內之甲基安非他命，且被告甲○○自承多次進出大陸之機票及旅費均由
    戴日原、余愛清支付，戴日原、余愛清並給予零用金，衡情若非被告甲○○幫張
    清高等人運輸毒品，戴日原、余愛清何需為被告甲○○支付機票、旅費等費用，
    參以所運輸毒品之價值菲簿，張清高等人豈有隨意交予不知情之人運輸而提高遺
    失或遭查獲之風險，為論罪依據。被告甲○○經本院合法傳喚未到庭應訊，惟其
    於原審法院審理時堅詞否認有公訴人所指之犯行，辯稱：伊先前係經張清高之介
    紹，透過戴日原之仲介而至大陸與大陸女子結婚，嗣張清高問伊是否要去大陸見
    大陸配偶，伊應允，張清高遂要伊於九十一年十一月八日上午至台中市○○路某
    十字路口之７─１１超商處等候，伊在該處遇到騎機車前來之戴日原，戴日原表
    示要帶伊至大陸找小姐，且要伊上車，並載伊至台中市○○路余愛清之住處，將
    機票及伊交予被告乙○○，並給伊一千元，伊隨被告乙○○至桃園中正機場搭機
    至大陸與劉三清會面，並住於大陸寧德市內劉三清友人之住處，劉三清用電話與
    伊之大陸配偶聯絡，但未聯絡上，劉三清並帶伊去找妓女、喝酒，直至九十一年
    十一月十日始返回台灣，因伊係瘖啞之人，故託運行李之事係由被告乙○○辦理
    ，直到搭機返國由中正機場入境時，經海關人員檢查託運之藍黑色行李袋，伊才
    知其內有以大陸產製燕麥片包裝袋包裝之甲基安非他命，伊在先前確實不知該行
    李袋內有該批毒品等語。
四、經查：
  (一)被告甲○○與同案被告乙○○於右揭時地搭乘中華航空編號ＣＩ六四二號班機返
    抵桃園中正國際機場入境時，經海關人員在以被告甲○○名義託運之藍黑色行李
    袋，發現其內置有六包以大陸產製燕麥片包裝袋為外包裝、內藏置於夾鏈袋內之
    驗前毛重共計約四千三百公克之甲基安非他命等情，固為被告甲○○所是認，並
    經前揭證人塗春發證述在卷，復有台北關稅局扣押貨物、運輸工具收據及搜索筆
    錄、查獲相片九幀，且經將查獲之六包晶體採樣送鑑結果，確係第二級毒品甲基
    安非他命之事實，均已如前所述，被告甲○○此部分自白，亦與事實相符，自堪
    認定。
  (二)此應審究者，係被告甲○○是否知悉以其名義託運之行李袋內放置之物品係第二
    級毒品安非他命。本件查獲藏放有安非他命之行李袋，係以被告甲○○之名義託
    運之事實，固經證人黃文廷於原審審理中證述在卷（見原審卷第四十一頁倒數第
    七行）。惟被告甲○○於原審審理中辯稱：是乙○○幫我託運等語（見原審卷第
    十八頁）；被告甲○○於檢察官聲請原審法院裁定准予羈押，經原審法院詢問時
    固供稱：「（問：是否知道劉三清託你帶回的燕麥片中有夾帶安非他命？）知道
    」等語。惟經詢以：「沒有好處，為何要幫他運送安非他命？劉三清有無交代你
    回台後將安非他命交予何人？」時，被告甲○○答稱：「原來我沒注意到安非他
    命」、「劉三清未交待回台後將安非他命交予何人，亦不清楚劉三清要伊如何處
    理」等語（見原審聲羈第四頁、第五頁），被告甲○○在同一次訊問中出現矛盾
    不一之陳述，衡情若被告甲○○自始即已知悉行李袋內受劉三清委託帶回之燕麥
片內暗藏甲基安非他命的話，殊無在已供稱知道劉三清託你帶回的燕麥片中有夾
    帶安非他命等語後，旋又接續答稱未注意到是安非他命及無人交待應如何處理等
    完全相反矛盾之回答，參以其自警詢、偵訊及原審法院審理時，均一再堅詞否認
    知悉行李內暗藏有甲基安非他命等情觀之，被告甲○○在該次羈押訊問中，應仍
    以否認自始即知悉扣案大陸產製燕麥片內暗藏甲基安非他命為其本意，尚難謂已
    坦承犯行。公訴人認被告甲○○於原審法院羈押訊問中已有坦承於行為之初即知
    悉扣案大陸產製燕麥片內暗藏甲基安非他命等語，不無誤會。
  (三)證人塗春發於原審法院審理時證稱：託運之行李上註明係被告甲○○託運，但在
    先確認行李是何人時，同案被告乙○○表示係其所有等語（見原審卷第三五一頁
    ），核與被告甲○○於原審法院辯稱：係乙○○幫我辦託運等語相符（見原審卷
    第十八頁）。足徵系爭裝有毒品之行李袋係同案被告乙○○所託運無訛。又依被
    告乙○○於警訊中所述，毒品安非他命係劉三清所放置，而並無證據足以證明被
    告甲○○於放置毒品時亦在場，因此被告甲○○亦未必知情。再者，被告甲○○
    係啞吧，此迭據被告乙○○陳明在卷，並經證人戴日原於原審法院證述無訛，且
    依證人戴日原所證：張清高說要叫乙○○帶甲○○到大陸，把甲○○的大陸老婆
    帶回來等語（見原審卷第二七三、二七五頁），而被告甲○○於警訊中供稱：這
    次是乙○○帶我去大陸娶老婆等語；於原審法院供稱：想見一位小姐，想結婚；
    戴日原跟我說要帶我去大陸找小姐，我就坐上他的機車等語（見警卷第十一頁、
    原審卷第十九頁、一五三頁），足證被告甲○○前往大地區之目的並不是要走私
    毒品入境。
  (四)依前人黃文廷前揭所證，經其監聽蘇國晏、余愛清、張清高、戴日原之電話通信
    ，發現他們之作案手法為由戴日原、余愛清仲介安排有意與大陸女子結婚之台灣
    男子到大陸辦理結婚手續，或招待已與大陸女子辦理結婚之台灣男子免費旅遊之
    方式，提供機票，由張清高或劉三清在大陸負責接機招待，待台灣男子要回台時
    ，再將毒品夾藏在行李中從中正機場入境等情，及被告甲○○前往大陸地區之過
    程觀之，除發現張清高、戴日原等人在出發前有尋找被告甲○○之行蹤外，並未
    發現被告甲○○有參與謀議之任何訊息。
  (五)被告甲○○三次前往大陸，固均由戴日原、余愛清、張清高等人提供機票，並由
    劉三清招待在大陸之食宿費用，且本次戴日原並給付被告甲○○一千元作為零用
    ，惟被告甲○○在同年月八日之前前往大陸二次之行程，並未見有何攜帶或夾藏
    毒品遭查獲之情事，縱被告甲○○之前曾多次接受免費招待機票前往大陸並提供
    食宿，亦不能認據此證明被告甲○○係前往走私運輸毒品。再者，被告甲○○前
    已與大陸女子（假）結婚，此經證人戴日原於原審法院證述在卷（見原審卷第二
    七三頁），則被告甲○○前開所辯，尚屬可採。可見被告甲○○係以假結婚之人
    頭受邀被利用前往大陸而已，而大陸地區之女子與我國男子辦理結婚後，得以此
    申請來台，別有利潤可圖，因此戴日原等提供被告甲○○機票食宿之目的非僅走
    私一途，尚難單憑被告甲○○前往返大陸之機票及食宿費用係非自行支付，遽以
    推定被告甲○○亦有參與運輸毒品之犯行。又海關人員於拆開大陸產製燕麥片之
    包裝袋而取出其內所藏放之甲基安非他命，被告甲○○雖與同案被告乙○○有互
    相推稱行李係對方所有之舉動，惟如前所述，系爭行李袋確係同案被告乙○○以
    被告甲○○之名義所託運，其內亦有前開麥片包裝之物品，因此被告甲○○辯稱
    係被告乙○○所有，且基於人性類趨利避害之本性反應，亦屬常情，自難憑被告
    甲○○如此舉動即推認被告甲○○亦參與其事。
  (六)公訴人固以查獲之甲基安非他命價值菲薄，應無隨意交付不知情之人運輸而提高
    遺失或查獲之風險，因認被告甲○○亦知情等語。惟將毒品夾藏於行李而利用不
    知情之人攜帶入境，未必會提高遭查獲之風險，且因攜帶行李之人不知情，不至
    於在入境時出現異樣而容易遭到檢查，反而降低遭查獲之風險；況即使遭查獲，
    利用之人亦因不在場而免於承受當場遭逮捕之風險，亦即利用不知情之人攜帶夾
    藏毒品之行李入境，乃諸多犯罪手法之一，尚不能單憑查獲之甲基安非他命數量
    價值不少，即推測被告甲○○亦必然知情而參與運輸毒品之犯行。
    綜上所述，卷存證據尚不足以證明被告甲○○參與其事，或有運輸走私毒品之不
    確定犯意，卷存之證據既不能達於通常一般人均不致有懷之確信無疑之程度，依
    前揭最高法院之判例意旨，自難資為被告甲○○犯罪事實之認定，因不能證明被
    告甲○○確有觸犯毒品危害防制條例第四條第二項運輸第二級毒品罪及懲治走私
    條例第二條第一項私運管制物品進口罪之犯行，自應為無罪之諭知。
五、原審就被告甲○○部分以犯罪不能證明，而為被告甲○○無罪之諭知，經核於法
    並無不合，檢察官仍執前詞聲明上訴，指摘原判決不當，為無理由，應予駁回。
六、被告甲○○經本院合法傳喚無正當理由不到庭，爰不待其到庭陳述，逕行判決。
據上論結，應依刑事訴訟法第三百六十八條、第三百七十一條、第三百六十九條第一
項前段、第三百六十四條、第二百九十九條第一項，毒品危害防制條例第四條第二項
、第十八條第一項、第十九條第一項，懲治走私條例第二條第一項、第十一條、第十
二條，刑法第十一條、第二十八條、第五十五條，判決如主文。
本案經檢察官張其主到庭執行職務。
中      華      民      國     九十三    年    四     月     二十八     日
                              臺灣高等法院高雄分院刑事第四庭
                                  審判長法官  蕭權閔
                                        法官  陳吉雄
        法官  李嘉興
右正本證明與原本無異。
檢察官及被告乙○○如不服本判決應於收受本判決後十日內向本院提出上訴書狀，其
未述上訴理由者，並得於提起上訴後十日內向本院補提理由書狀（均須按他造當事
人之人數附繕本)「切勿逕送上級法院」。
                                      書記官  劉博文
中      華      民      國     九十三    年    四     月     二十八     日
附錄本判決論罪科刑法條：
毒品危害防制條例第四條第二項
製造、運輸、販賣第二級毒品者，處無期徒刑或七年以上有期徒刑，得併科新臺幣七
百萬元以下罰金。
懲治走私條例第二條第一項
私運管制物品進口、出口逾公告數額者，處七年以下有期徒刑，得併科新臺幣三百萬
元以下罰金。
